【裁判字號】    89,訴,69
【裁判日期】    890907
【裁判案由】    重利等
【裁判全文】
臺灣花蓮地方法院刑事判決                            八十九年度訴字第六九號
    公  訴  人  臺灣花蓮地方法院檢察署檢察官
    被      告  丙○○
右列被告因重利等案件，經檢察官提起公訴（八十九年度偵字第三一六號），本院判
決如左：
    主  文
丙○○連續以脅迫使人行無義務之事，處有期徒刑陸月，如易科罰金，以參佰元折算
壹日。緩刑參年。
    事  實
一、丙○○於民國八十八年十一月一日，在更生日報刊載「一至二十萬借款」及聯絡
    電話0000000號之廣告招徠客戶，經營小額貸款業務。同日乘乙○○急迫
    之際，貸以現金新台幣（下同）五萬元，並約定利息每十天為一期，每期利息為
    一萬四千元，借款時丙○○並預扣第一期利息一萬四千元，僅實際交付五萬元現
    金給乙○○，並由乙○○簽發面額六萬四千元之本票乙紙作為擔保。後因乙○○
    無法支付借款利息，丙○○即於同年十二月二十三日在花蓮縣秀林鄉○○○路旁
    ，恐嚇乙○○說：「今日不還錢，要打死妳」等語，致使乙○○心生畏懼，進而
    脅迫乙○○及其父親甲○○（原名林正德）行無義務之事，共同簽發票號０二八
    二七六號、面額二十三萬元之本票及借據各乙紙，以支付借款之本息。屆期本票
    猶未能兌現，丙○○復於八十九年一月五日在秀林鄉○○○○路邊，再次出言恐
    嚇乙○○說：「如果不還錢，要一刀捅死你」等語，致使乙○○心生畏懼，並以
    借款本息已累積達四十萬元為由，脅迫乙○○行無義務之事，再行簽發四十萬元
    之本票乙張。嗣因乙○○仍無力清償借款，丙○○即於八十九年一月二十四日下
    午七時十分許，第三度強制乙○○至花蓮市軒轅派出所附近籌款時，當場為警查
    獲致未得逞，並查扣乙○○簽發之面額四十萬元本票乙張。
二、案經被害人乙○○訴由花蓮縣警察局花蓮分局報請臺灣花蓮地方法院檢察署檢察
    官偵查起訴。
    理  由
一、訊據被告丙○○坦承於前揭時、地借款五萬元予告訴人乙○○，並約定利息以每
    期十天計息一萬四千元，藉以賺取與原本顯不相當之重利等情不諱。雖矢口否認
    有出言恐嚇脅迫乙○○及其父甲○○簽發本票及借據之事實，惟查被告上開犯行
    ，業據告訴人於警訊及偵、審指訴綦詳，核與同為被害人之甲○○證述之情節相
    符，復有告訴人所簽發之票號四四五一一八號、面額四十萬元本票乙張及票號０
    二八二七六號、面額二十三萬元本票影本、借據影本及更生日報影本各乙紙附卷
    足稽。且依常情判斷，苟被告未施任何脅迫方式，則告訴人焉有自行簽下與借款
    原本相差多倍之本票及借據交付被告之理。是被告所辯顯屬卸責之詞，不足採信
    。本件事證明確，被告犯行洵堪認定。
二、核被告所為，係犯刑法第三百零四條第一項之強制罪（公訴人漏列此法條，惟就
    起訴書之犯罪事實以觀，有關被告涉犯強制罪之事實業已述及，應予補充之）、
    第三百零五之恐嚇危害安全罪及第三百四十四條之重利罪。雖公訴人認被告所涉
    重利犯行部分，係犯同法第三百四十五條之常業重利罪，惟按刑法上所謂常業犯
    ，除須反覆施以同種類之行為為目的之社會活動之職業性犯罪之外，尚須行為人
    恃犯罪以維生為其要件（最高法院八十二年度台上字第二０七一號判決意旨參照
    ），查本件被告經營小額貸款，僅此一次便遭查獲，並無被告憑恃貸放金錢賺取
    重利維生之事證存在，且乏證據證明被告有預定苛刻條件，一俟他人告貸即藉以
    博取重利之情形，尚難遽依常業重利罪相繩，起訴法條尚有未洽，應予變更。再
    者，被告於八十八年十二月二十三日實施強制犯行時，係以一行為同時脅迫告訴
    人乙○○及被害人甲○○二人共同簽發本票，為想像競合犯，依法僅論以一強制
    罪名即足。又被告多次強制犯行（註：第一、二次犯行為強制既遂，第三次犯行
    為強制未遂）及多次恐嚇犯行，均各自時間緊接，犯罪構成要件各自相同，顯均
    係基於概括犯意反覆為之，均應論以連續犯一罪並加重其刑。其所犯前揭三罪間
    ，具有方法、結果之牽連關係，依刑法第五十五條後段之規定，應從一重之強制
    既遂罪論處。爰審酌被告尚無前科，素行堪稱良好，且年輕識淺，難免思慮欠週
    ，雖巧取重利並以脅迫方式索債，至為不該，惟其犯後已與告訴人達成和解，此
    據告訴人到庭陳明在卷，尚有悔悟之心等一切情狀，量處如主文所示之刑，並諭
    知易科罰金之折算標準。末查被告前未曾受有期徒刑以上刑之宣告，此有臺灣高
    等法院被告全國前案紀錄表乙份在卷可稽，經此科刑判決之教訓後，當知所警惕
    而無再犯之虞，本院因認對其所處之刑以暫不執行為適當，爰併予宣告緩刑三年
    ，以啟自新。
據上論斷，應依刑事訴訟法第二百九十九條第一項前段、第三百條，刑法第三百零四
條第一項、第三百零五條、第三百四十四條、第五十五條、第五十六條、第四十一條
、第七十四條第一款，罰金罰鍰提高標準條例第一條前段、第二條，判決如主文。
本案經檢察官李子春到庭執行職務
中      華      民      國    八  十  九    年    九    月      七      日
                              臺灣花蓮地方法院刑事庭
                                  法  官
右正本證明與原本無異。
如對本判決不服，應於送達後十日內，向本院提上訴狀。（應抄附繕本）
                                  法院書記官
中      華      民      國    八  十      年            月              日
附錄本案判決論罪科刑之法律條文：刑法第三百零四條第一項、第三百零五條、第三
百四十四條


司法院資訊處製作；財團法人民間司法改革基金會備份。
